臺灣高等法院刑事判決　　　　　　　　　　　　　九十一年度上易字第一三七四號
　　上　訴　人
　　即　自訴人　乙○○
　　被　　　告　甲○○
右上訴人因被告偽造文書案件，不服臺灣臺北地方法院九十一年度自字第二七○號，
中華民國九十一年四月二十九日第一審判決，提起上訴，本院判決如左：
    主  文
上訴駁回。
    理  由
一、自訴意旨略以：被告甲○○係中央警察大學交通系教授，於九十年間因臺灣高等
    法院九十年度交上易字第二二八號潘信偉過失致死案件審理中，受理該案車禍鑑
    定，竟故意將卷內證據弄錯七項之多，偽造「車禍鑑定報告」，誆稱被害人後方
    有外力介入，又說被害人同為肇事因素，自相矛盾，為該案被告潘信偉脫卸刑責
    ，圖利潘信偉，係假鑑定集團成員，而認被告甲○○涉犯刑法第二百十六條、二
    百十五條之行使業務上登載不實文書罪嫌云云。
二、按同一案件經檢察官依第二百二十八條規定開始偵查者，不得再行自訴，但告訴
    乃論之罪，經犯罪之直接被害人提起自訴者，不在此限；不得提起自訴而提起者
    ，應諭知不受理之判決，刑事訴訟法第三百二十三條第一項及第三百三十四條分
    別定有明文，上開第三百二十三條於民國八十九年二月九日修正公布，修法意旨
    在於強調公訴優先原則，非為擴大自訴權之行使，即修正後係改採國家訴追主義
    優先原則，旨在不影響人民訴訟權益下，就非告訴乃論之罪，賦予國家公訴機關
    優先適切指揮監督偵查輔助機關，發見審判對象並收集證據之權責，進而決定審
    判機關有無開始確定具體刑罰權及其範圍存在之必要。又所謂同一案件，係指所
    訴彼此兩案為同一被告，其被訴之犯罪事實亦屬同一者而言，而其彼此兩案所訴
    被告同一，被訴之犯罪事實亦無異，不因前後所主張之罪名有異即可謂非同一案
    件，最高法院著有四十九年台上字第三一五號判例可資參照。
三、經查：自訴人乙○○以甲○○為被告，於九十一年一月二十二日向臺灣臺北地方
    法院檢察署檢察官提起告訴，告訴被告甲○○受理鑑定潘信偉過失致死案件（本
    院九十年度交上易字第二二八號）之肇事責任，故意以虛偽不實證據製作車禍鑑
    定報告書，幫助肇禍者脫卸刑責，而涉犯刑法第一百三十一條公務員圖利罪嫌、
    第二百十四條使公務員登載不實罪嫌，並經臺灣臺北地方法院檢察署檢察官以九
    十一年度他字第六六九號受理開始偵查中，有該署九十一五月七日北檢茂騰九十
    一他六六九字第二○八六二號函在卷可考（見原審卷第十七頁），然對照告訴狀
    內所記載之事實，與本件自訴狀之內容，不論被告、時間、地點、事實發生之經
    過及行為之態樣等，完全相同，僅告訴法條及自訴法條有所不同，但所指訴之法
    條均屬非告訴乃論之罪，有自訴狀及告訴狀附卷可稽（見原審卷第一至三、十八
    至二十頁），亦即自訴人於兩案指訴之犯罪事實同一，僅所記載之罪名不同，自
    屬刑事訴訟法第三百二十三條第一項之所謂之同一案件。則自訴人所自訴之犯罪
    事實既經檢察官開始偵查，所指訴被告之罪名亦係非告訴乃論之罪，則依刑事訴
    訟法第三百二十三條第一項之規定，自訴人即不得再行提起本件自訴。
四、原審因而以自訴人就檢察官已經開始偵查之同一案件再行自訴，依法為不受理之
    判決，經核並無違誤。自訴人上訴意旨稱：「前開告訴案件因檢察官三個月來迄
    未有何偵查動作，原審認已著手偵查，係屬誤會」云云。惟按偵查不公開，刑事
    訴訟法第二百四十五條第一項定有明文，而偵查案件，並不單以被告到場受訊為
    唯一方法，亦得利用其他調查方式蒐集證據，調查犯罪情形，是自訴人以檢察官
    受理後三個月內未予傳訊，即謂尚未著手偵查，容有誤會。故而自訴人告訴被告
    圖利及使公務員登載不實部分既已經檢察官依法開始偵查，其於偵查中自不得再
    行自訴，其不得再行自訴而提起自訴，原審因而依法為不受理之判決，核無不合
    ，自訴人上訴意旨所陳，自為無理由，應予駁回。
五、本件上訴人對於原審諭知自訴不受理之判決提起上訴，本院認上訴為無理由而駁
    回上訴，爰不經言詞辯論為之。
據上論斷，應依刑事訴訟法第三百七十二條、第三百六十八條，判決如主文。
中      華      民      國    九十一    年      五      月    三十一    日
                              臺灣高等法院刑事第四庭
                                  審判長法  官  蔡  永  昌
                                        法  官  陳  榮  和
                                        法  官  徐  昌  錦
右正本證明與原本無異。
不得上訴。
        書記官  王  崑  煜
中      華      民      國    九十一    年      六      月      三      日
